【裁判字號】    89,上訴,1220
【裁判日期】    890831
【裁判案由】    妨害自由等
【裁判全文】
臺灣高等法院臺南分院刑事判決            八十九年度上訴字第一二二號    ｃ
      上  訴  人  臺灣臺南地方法院檢察署檢察官
      被      告  丙  ○  ○
右上訴人因被告恐嚇取財等案件，不服臺灣臺南地方法院八十九年度訴字第九六三號
中華民國八十九年八月三十一日第一審判決（起訴案號：臺灣臺南地方法院檢察署八
十九年度偵字第七一五二號），提起上訴，本院判決如左：
      主      文
原判決撤銷。
丙○○、乙○○共同意圖為自己不法之所有，以恐嚇使人將本人之物交付未遂，各處
有期徒刑壹年陸月。
      事      實
一、丙○○、乙○○二人因急於還債及清償貸款，竟共同意圖為自己不法所有，於民
    國（下同）八十九年六月十三日下午七時三十分許，在台南市○○街與五妃街口
    ，尋找作案對象，適見甲○○用餐完畢，趁甲○○開啟自小客車門之際，未經甲○○之同意，乙○○、丙○○分別開啟該自小客車之左後車門及右前車門強行進
    入車內後，並由丙○○負責抓住甲○○之右手，乙○○則以手勒住甲○○之頸部
    ，以此非法方法，剝奪甲○○之行動自由，丙○○並向甲○○恐嚇稱：「兄弟（
    意指坐於後座身材高壯之乙○○）目前跑路，你拿新台幣（下同）二百萬元供我
    們做跑路費」等語，致甲○○心生畏懼，答以：「身上沒錢」。丙○○復出言恐
    嚇稱：「若沒錢卸下手錶」。甲○○表示：「手錶不值錢」，並請求丙○○、乙○○二人讓其先行離去，約定翌日中午在台南市○○路赤崁樓前交款，丙○○並
    取走甲○○之名片後讓甲○○離去。甲○○離去後即向警方報案，並於隔日即八
    十九年六月十四日中午十二時四十分，出於警察便利破案之授意，攜帶現金一百
    二十五萬元至赤崁樓前，當場交付予丙○○、乙○○之後，為埋伏之員警當場查
    獲以致未遂。
二、案經甲○○訴由台南市警察局第二分局報請台灣台南地方法院檢察署檢察官偵查
    起訴。
      理      由
一、訊據被告丙○○、乙○○對於被害人於前揭時地交付被告一百二十五萬元之際為
    警當場查獲之事實供承不諱，惟矢口否認有何妨害自由及恐嚇取財之犯行，被告
    丙○○辯稱：伊當天並非是要恐嚇取財，而是要向告訴人甲○○借錢，伊並未要
    求告訴人把手錶拿下來，只說：「沒錢還掛那麼好的手錶」云云。被告乙○○辯
    稱：伊當天並非是要恐嚇取財，而是要向告訴人借錢，沒有勒告訴人之脖子，只
    有拍他的肩膀而已云云。
二、經查：
(一)右揭時地被告向告訴人恐嚇取財未遂之犯罪事實，業據告訴人甲○○於警訊、偵
    訊及原審審理中指訴歷歷，復有領據一紙在卷可稽，被告且自承於收受告訴人交
    付之一百二十五萬元之際，為警當場查獲之現行犯，事證至為明確。
(二)查被告二人未經告訴人同意即強行上車，並限制告訴人之行動自由不讓他下車或
    離去之事實，為被告二人供承不諱，核與告訴人指訴情節相符。此外，共同被告
    乙○○分別於偵訊及原審審理中供述「被告丙○○確有在告訴人之車上，向告訴
    人恐嚇稱：『兄弟目前跑路，你拿二百萬元供我們做跑路費』等語，且其口中所
    說的『兄弟』乃係指共同被告乙○○，及在告訴人回稱沒錢時，要告訴人將手上
    手錶卸下」等事實，故可知被告二人目的顯係實施恐嚇取財無疑。
(三)被告二人於原審審理中自承與告訴人甲○○並不算認識，亦無交情，衡情被告倘
    非以非法手段威逼告訴人，告訴人不可能同意出借款項，又一般人亦不可能向素
    不相識之陌生人開口借錢，且借高達二百萬元之鉅款，足見被告二人所辯向告訴
    人借款，洵不足採。
(四)又被告乙○○身材高壯，且係坐於後座，故不管被告乙○○有無以手勒住告訴人
    之脖子，或僅係用手搭著告訴人之肩膀，此項動作，加上被告丙○○以「兄弟跑
    路」的言語威脅，依常人之心理狀態，被告二人上開行為在客觀上已達恐嚇之程
    度，被告所辯無妨害自由及恐嚇取財犯行，係屬事後畏罪卸責之詞，委無足採，
    被告犯行堪予認定。
三、按刑法第三百四十六條之恐嚇取財罪，係以恐嚇使人生畏怖心而交付財物為要件
    ，故其交付財物，並非因畏怖心所致，其恐嚇尚非既遂，有最高法院四十二年台
    上字第四四零號判例可資參照。本件告訴人雖有因被告等之恐嚇而心生畏懼，然
    告訴人於離去之後隨即報警，並有預見警方會於告訴人交付款項時伺機逮獲被告
    ，顯見告訴人所以交付款項，應係出於警察便利破案之授意，並非因畏怖心所致
    ，參照上開判例意旨，本案恐嚇取財尚屬未遂階段。
四、核被告丙○○、乙○○所為，係犯刑法第三百零二條第一項妨害自由罪、第三百
    四十六條第三項、第一項恐嚇取財未遂罪。被告丙○○、乙○○等二人就上開犯
    行間，互有犯意之聯絡及行為之分擔，均應論以共同正犯。又被告二人所犯上開
    二罪間，有方法結果之牽連關係，為牽連犯，應依刑法第五十五條規定從一重按
    恐嚇取財未遂罪處斷。另被告丙○○、乙○○等二人已著手於上開犯罪行為之實
    行而不遂，為未遂犯，爰依刑法第二十六條前段之規定按既遂犯之刑度減輕之。
    原審予以論罪科刑，固非無見，惟查被告犯後均否認有妨害自由及恐嚇取財犯行
    ，顯無悛悔之意，又被告二人年輕力壯，不思正途謀生，竟以恐嚇他人以取財，
    危害會安全，情節重大，原審諭知緩刑，顯有未洽。檢察官上訴意旨指，摘原判
    決諭知緩刑不當，為有理由，自應由本院將原判決撤銷改判。爰審酌被告二人素
    行均不佳、且年輕力壯、不思以正途謀生、犯罪動機、目的、手段、所得利益及
    所生之危害等一切情狀，均量處被告有期徒刑壹年陸月，以資懲儆。
據上論斷，應依刑事訴訟法第三百六十九條第一項前段、第三百六十四條、第二百九
十九條第一項前段，刑法第二十八條、第三百零二條第一項、第三百四十六條第三項
、第一項、第二十六條前段、第五十五條、罰金罰鍰提高標準條例第一條前段，判決
如主文。
本案經檢察官羅清溪到庭執行職務。
中    華    民    國      八十九      年      十一      月      二十三  日
                                  臺灣高等法院臺南分院刑事第五庭
                                      審判長法官  茆    臺    雲
                                            法官  蔡    長    林
                                            法官  曾    平    杉
右正本證明與原本無異。
如不服本判決，應於判決送達後十日內向本院提出上訴狀，其未敘述理由者並應於提
出上訴狀後十日內向本院補提理由書（應附繕本)。
                                      法院書記官  黃    全    忠
中    華    民    國      八十九      年      十一      月      二十七  日
附錄法條：
刑法第三百零二條第一項：私行拘禁或以其他非法方法，剝奪人之行動自由者，處五
                        年以下有期徒刑、拘役或三百元以下罰金。
刑法第三百四十六條第一項：意圖為自己或第三人不法之所有，以恐嚇使人將本人或
                          第三人之物交付者，處六月以上五年以下有期徒刑，得
                          併科一千元以下罰金。
                  第三項：前二項之未遂犯，罰之。


司法院資訊處製作；財團法人民間司法改革基金會備份。
